【裁判字號】    94,訴,2092
【裁判日期】    950602
【裁判案由】    詐欺等
【裁判全文】
臺灣彰化地方法院刑事判決              94年度訴字第2092號
公  訴  人  臺灣彰化地方法院檢察署檢察官
被      告  甲○○
上列被告因詐欺等案件，經臺灣花蓮地方法院檢察署檢察官提起
公訴（九十四年度偵字第一四號），由臺灣花蓮地方法院裁定移
轉管轄予本院（九十四年度訴字第二三○號），本院判決如下：
    主  文
甲○○無罪。
    理  由
一、公訴意旨略以：被告甲○○夥同不詳姓名之人合組詐欺集團
    ，共同基於意圖為自己不法之所有、以犯詐欺為常業之犯意
    聯絡，先由不詳姓名、自稱「小李」之人，於民國九十三年
    七月六日下午一時四十八分許，撥打電話向乙○○詐稱其女
    兒遭綁架，要求乙○○付款取贖，致乙○○因此陷於錯誤，
    即前往桃園縣中壢地區某提款機，持其中國農民銀行金融卡
    ，操作匯款新臺幣（下同）十萬元，存入甲○○開設之中華
    郵政股份有限公司局號第0000000號、帳號第000
    0000號帳戶（下稱上開中華郵政帳戶）內。該集團得手
    後，旋將上開款項提領一空，而隱匿犯罪財物所得並洗錢既
    遂，因認被告涉有刑法第三百四十條常業詐欺罪、洗錢防制
    法第九條第二項洗錢罪嫌等語。
二、按犯罪事實應依證據認定之，無證據不得認定犯罪事實，又
    不能證明被告犯罪者，應諭知無罪之判決，刑事訴訟法第一
    百五十四條第二項、第三百零一條第一項分別定有明文。而
    事實之認定，應憑證據，如未能發現相當之證據，或證據不
    足以證明，自不能以推測或擬制之方法，以為裁判基礎（最
    高法院四十年臺上字第八六號判例意旨參照）。又認定犯罪
    事實所憑之證據，雖不以直接證據為限，間接證據亦包括在
    內；然而無論直接或間接證據，其為訴訟上之證明，須於通
    常一般之人均不致有所懷疑，而得確信其為真實之程度者，
    始得據為有罪之認定（最高法院七十六年臺上字第四九八六
    號判例意旨參照）。
三、公訴人認被告甲○○涉有常業詐欺、洗錢犯行，無非係以告
    訴人乙○○於警詢之指述、乙○○以提款機匯款之交易明細
    單一紙、被告之上開中華郵政帳戶查詢帳戶交易資料一份、
    查詢存簿變更資料、開戶檢附之國民身分證各一紙作為主要
    論據。然訊據被告堅決否認涉有常業詐欺、洗錢犯行，辯稱
    ：伊沒有詐騙乙○○，也沒有出賣或出借上開中華郵政帳戶
    ，該中華郵政帳戶是因為伊當時住在花蓮，且在花蓮做生意
    才開設的，而存簿與提款卡係於九十三年七月四、五日間，
    在臺中市夜市遺失，提款卡密碼寫在放置提款卡的塑膠封套
    上，因為帳戶內沒有錢，所以才沒有報警或掛失等語。經查
    ，被告係於七十七年七月十三日在花蓮縣吉安鄉宜昌郵局開
    設上開中華郵政帳戶，嗣於九十三年四月一日由他人自臺中
    大雅馬岡厝郵局匯入三萬元，再由被告於同月五日在花蓮吉
    安宜昌郵局臨櫃提領三萬元，於同年五月二十六日由他人自
    員林惠來郵局匯入二萬元，再由被告於同年六月二十八日利
    用其他行庫提款機，跨行提款交易提領二萬元，該次提領後
    ，上開中華郵政帳戶內結存金額僅有二百四十六元，此有客
    戶基本資料查詢單（警卷第十四頁）、中華郵政股份有限公
    司花蓮郵局九十五年三月二十九日行字第○九五五○九○○
    七八號函（本院卷第五九頁）在卷可稽；又被告係於九十三
    年八月四日下午二時許，自行至花蓮縣吉安鄉宜昌郵局申辦
    上開中華郵政帳戶帳簿與提款卡掛失時，始經郵局承辦人員
    通知員警，而至花蓮縣警察局吉安分局製作筆錄，亦有警詢
    筆錄可考（警卷第五頁）；可見被告所辯上開中華郵政帳戶
    之開設與使用情形，以及因帳戶內結存金額不多，始未立即
    報警或向郵局辦理掛失一節，尚非無據。至於乙○○於警詢
    之指述，以及乙○○以提款機匯款之交易明細單一紙，僅能
    證明乙○○於九十三年七月六日下午一時四十八分許，因遭
    自稱「小李」之人撥打電話恫稱其女兒遭綁架，而自乙○○
    中國農民銀行帳戶內匯款十萬元至甲○○之上開中華郵政帳
    戶內；另被告之上開中華郵政帳戶查詢帳戶交易資料一份、
    查詢存簿變更資料、開戶檢附之國民身分證各一紙，則僅能
    證明被告確於七十七年七月十三日開設上開中華郵政帳戶，
    以及乙○○於九十三年七月六日匯款十萬元至上開中華郵政
    帳戶後，旋於同日經分成二筆、金額各為六萬元與四萬元提
    領完畢；然均無法證明被告確有出賣、出租或出借而交付上
    開中華郵政帳戶予自稱「小李」之人所屬犯罪集團使用之事
    實，亦未能證明被告與自稱「小李」之人間確有公訴意旨所
    載之犯意聯絡或行為分擔。本件公訴人所舉之證據，既無法
    證明被告確有出賣、出租或出借而交付上開中華郵政帳戶予
    自稱「小李」之人所屬犯罪集團使用，亦未能證明被告與自
    稱「小李」之人間確有公訴意旨所載之犯意聯絡或行為分擔
    ，且本院在得依或應依職權調查證據之範圍內，復查無其他
    積極證據足以證明被告確有公訴意旨所指之常業詐欺、洗錢
    犯行，要屬不能證明被告犯罪，按諸前揭說明，自應諭知被
    告無罪之判決。
據上論斷，應依刑事訴訟法第三百零一條第一項，判決如主文。
本案經檢察官高如應到庭執行職務。
中    華    民    國    95    年    6     月    2     日
                  刑事第二庭   審判長法  官  王義閔
                                     法  官  李雅俐
                                     法  官  鄭舜元
以上正本證明與原本無異。
如不服本判決，應於判決送達後10日內，向本院提出上訴狀（須
附繕本）。
告訴人或被害人對於判決如有不服具備理由請求檢察官上訴者，
其上訴期間之計算係以檢察官收受判決正本之日期為準。
中    華    民    國    95    年    6     月    8     日
                                     書記官  呂雅惠


司法院資訊處製作；財團法人民間司法改革基金會備份。
